【裁判字號】    98,建上更(一),53
【裁判日期】    990416
【裁判案由】    給付工程款
【裁判全文】
臺灣高等法院臺中分院民事裁定      98年度建上更(一)字第53號
上  訴  人  強毓工程有限公司
法定代理人  丙○○
訴訟代理人  丁○○
            甲○○
            黃文崇律師
複  代理人  戊○○
被上訴人即
聲  請  人  臺灣電力股份有限公司臺中區營業處
法定代理人  乙○○
訴訟代理人  蔡瑞煙律師
上列當事人間請求給付工程款事件，本院於中華民國99年3月16
日所為之判決，其原、正本應予更正，並就被上訴人聲請更正錯
誤，裁定如下：
    主  文
原判決原本及正本中事實及理由欄中，關於：
(一)、第二十七頁倒數第七行「合約第24條第2項」之記載，應更
    正為「合約第24條第4項第2款」。
(二)、第二十八頁第四行起關於「工程合約第24條第1項」之記載
    ，應更正為「工程合約第24條第4項第1款」。
(三)、同上頁第九行末起至第十行關於「內政部土地重劃工程處工
    程工期間或展延工期廠商費用補償標準」之記載，應更正為
    「內政部土地重劃工程處工程停工期間或展延工期廠商增加
    費用補償標準」。
(四)、同上頁第十五行中關於「上訴人所得（時）請求之合理必要
    費」之記載，「時」之文字係贅載，應予刪除：「合理必要
    費」等文字後增列「用」字。
(五)、同上頁第十五行末起至第十六行關於「類推適用合約第24條
    第1項第3、4、5款之規定」之記載，應更正為「類推適用合
    約第24條第4項第1款第3、4、5目之規定」。
(六)、第二十九頁第十一行關於「兩造契約第24條第1項第5款」之
    記載，應更正為「兩造契約第24條第4項第1款第5目」。
被上訴人之聲請駁回。
    理  由
一、按判決如有誤寫、誤算或其他類此之顯然錯誤者，法院得依
    聲請或依職權以裁定更正之，民事訴訟法第232條第1項定有
    明文。如無誤寫、誤算或其他類此之顯然錯誤者，自不應予
    更正。又所謂顯然錯誤者，乃指判決中所表示者與法院本來
    之意思顯然不符者而言（最高法院18年聲字第307號判例意
    旨參照）。查本院前開判決之原本及正本有如主文第1項所
    示之顯然錯誤，亦即，第27頁倒數第7行關於「合約第24條
    第4項第2款」誤寫為「合約第24條第2項」、第28頁第4行起
    關於「工程合約第24條第4項第1款」誤寫為「工程合約第24
    條第1項」、第28頁第15行末起至第16行關於「類推適用合
    約第24條第4項第1款第3、4、5目之規定」誤寫為「類推適
    用合約第24條第1項第3、4、5款之規定」、第29頁第11行關
    於「兩造契約第24條第4項第1款第5目」誤寫為「兩造契約
    第24條第1項第5款」；再第28頁第9行末起至第10行「內政
    部土地重劃工程處工程工期間或展延工期廠商費用補償標準
    」中，「工程」文字後漏載「停」字、「廠商」字後漏載「
    增加」文字；另同頁第15行「上訴人所得（時）請求之合理
    必要費」中，「合理必要費」等文字後亦漏載「用」字，至
    「所得」文字後之「時」字則係贅載，應予刪除：均核屬顯
    然錯誤，應依職權予更正如主文第1項所示。
二、至被上訴人聲請意旨固以：依本院前開判決第27頁倒數第1
    行起、第28頁第14行起及第29頁第13行起所敘，上訴人得請
    求之人事費用應為19,000元/月6個月＝114,000元（即按
    基本員工薪資二名，每名三個月，共六個月計算）；惟本院
    前開判決第29頁第16行起竟謂上訴人此部分得請求之金額為
    228,000元，此亦為被上訴人所不爭云云；而除被上訴人對
    上訴人上開數額並無不爭執外，上開計算金額顯然有誤。故
    依本院所採合約一般條款F11第4款及上訴人之主張，上訴人
    得請求之金額：電費、電話費及租金部分為105,001元，人
    事費用部分為114,000元，合計共219,001元，本院前開判決
    誤載為333,001元。為此，爰聲請更正被上訴人應給付金額
    及訴訟費用分擔比例云云。
三、惟查，本院前開判決原本及正本第28頁中「(六)、1.」中，已
    認定因不可歸責於雙方之事由造成系爭工程二次停工，上訴
    人依系爭合約一般條款F11第4項、類推適用系爭合約第24條
    第4項第1款第3、4、5目等規定，所得請求之合理必要費用
    之項目為：按當時同時承作工程之件數，比例分擔租金、水
    電及電話費，與基本員工薪資二名共六個月等兩項。又就上
    開各項費用之金額於第29頁中「(六)、2.」為認定，其中關於
    電費、電話費及租金部分係認定為105,001元，至人事費用
    部分，因兩造契約第24條第4項第1款第5目係約定：「工地
    現場看管勞工費，最多二員，以六個月之基本工資（含勞工
    保險費及健保費）為限」等語（見原審卷第45頁正面）；且
    於本院更審之99年2月25日準備程序期日審理中，經受命法
    官向兩造闡明：「就人事部分合理補償費用，按契約第24條
    第4項第1款第5目（按：筆錄誤載為契約第24條第項第5款）
    ，金額以每名19000元（含勞健保費用），共兩名，計算六
    個月，共228000元，有無意見？」，兩造亦均稱：「沒意見
    。」此亦有本院前開期日之準備程序筆錄在卷可憑（見本院
    更審卷二第221頁反面），故本院前開判決即綜觀上開各情
    作為判斷基礎，依職權解釋兩造就系爭契約第24條第4項第1
    款第5目約定之真意為「以兩名『每人』以基本薪資加勞健
    保費用，計算六個月為基準」。並因上訴人所為每人基本薪
    資加勞健保費用合計19,000元之主張，並未超過本院前該判
    決所認定19,479元之範圍，本院前開判決乃進而認定，上開
    兩名且「每人」以基本薪資加勞健保費用計算六個月之人事
    費用，合計為228,000元（即19,000元6個月2名＝228,0
    00元）。並加計前述之電費、電話費及租金105,001元後，
    總計為333,001元，據此認定上訴人得請求之合理必要費用
    共為333,001元。準此，本院前開判決第29頁中「(六)、2.」
    關於人事費用之計算，以兩名且每人以基本薪資加勞健保費
    用計算六個月作為計算基準，乃本院依職權解釋系爭契約之
    認定，計算結果與本院本來之意思相符，就此部分並無誤寫
    、誤算或顯然錯誤情形，故無更正之必要，被上訴人主張此
    部分有顯然錯誤，聲請更正，即有未合，此部分聲請應予駁
    回。
四、爰依首開規定裁定如主文。
中    華    民    國    99    年    4     月    16    日
                民事第二庭    審判長法  官  邱森樟
                                    法  官  翁芳靜
                                    法  官  謝說容
以上正本係照原本作成。
不得抗告。
                                    書記官  胡美娟
中    華    民    國    99    年    4     月    16    日
                                                      Ｓ

司法院資訊處製作；財團法人民間司法改革基金會備份。
